臺灣臺中地方法院刑事判決　　　　　　　96年度訴字第3246號
公　訴　人　臺灣臺中地方法院檢察署檢察官
被　　　告　甲○○
上列被告因違反商業會計法等案件，經檢察官提起公訴（96年度
偵字第16598號），被告於準備程序中就被訴事實為有罪之陳述
，受命法官於聽取當事人之意見後，由本院合議庭裁定改由受命
法官獨任依簡式審判程序審理，本院判決如下：
    主    文
甲○○共同連續商業負責人，以明知為不實之事項，而填製會計
憑證，處有期徒刑伍月，如易科罰金，以銀元參佰元即新臺幣玖
佰元折算壹日，減為有期徒刑貳月又拾伍日，如易科罰金，以銀
元參佰元即新臺幣玖佰元折算壹日。
    犯罪事實
一、甲○○係德基國際企業有限公司（下簡稱德基公司）之名義
    負責人，為商業會計法所稱之商業負責人，乙○○為德基公
    司之實際負責人，渠二人明知德基公司並無營業未銷貨予如
    附表所示之四家公司，竟基於違反商業會計法及幫助他人逃
    漏稅捐之概括犯意聯絡，自89年8月間起至90年6月間止，在
    德基公司，連續由乙○○填製如附表所示之不實商業會計憑
    證即統一發票，並交予如附表所示之四家公司，作為各該公
    司申報當期營業稅之進項憑證，以扣抵銷項稅額，其中附表
    編號3所示之聯隆新益實業有限公司有實際營業，並持以向
    財政部臺灣省中區國稅局申報營業稅，因而連續幫助該公司
    逃漏營業稅計新臺幣（下同）31363元，至於附表編號1、2
    、4之公司，因均屬虛設公司，未實際營業，沒有營業稅，
    故無幫助逃漏營業稅之情形。（乙○○部分另結）
二、案經財政部臺灣省中區國稅局函請臺灣臺中地方法院檢察署
    檢察官偵查起訴。
    理    由
一、上揭犯罪事實業據被告甲○○於本院審理時為認罪之表示，
    並供稱：「乙○○叫我當德基公司之負責人，並叫我去上班
    ，一個月要給我3至5萬元，乙○○叫我一個禮拜去一次，乙
    ○○有跟我說公司是進口大理石，第一批進貨就遇到象神颱
    風，船沉了，所以整個公司都沒有開始做就停止營業了」，
    核與共犯乙○○於檢察官偵訊中供稱：「我是德基公司實際
    負責人。德基公司與叡捷公司間並沒有實際交易。因為沉船
    德基公司就倒閉了。」等語相符（參他卷第56、57、60頁筆
    錄），又德基公司係89年6月26日辦理公司設立登記，於89
    年8月5日開業（參財政部臺灣省中區國稅局卷第59頁公司設
    立登記表、第44頁營利事業統一發證設立登記申請書），而
    象神颱風係在89年10月26日在菲律賓東方海面生成（參本院
    卷第30頁中央氣象局全球資訊網查詢資料），足徵德基公司
    僅開業兩個多月，即因沉船而倒閉，是以被告供稱「德基公
    司是進口大理石，第一批進貨就遇到象神颱風，船沉了，所
    以整個公司都沒有開始做就停止營業了」應可採信，德基公
    司可謂自始至終均無營業，該公司所開立之發票均屬不實之
    會計憑證。再證人即叡捷公司之負責人黃國馨於財政部中
    區國稅局談話中證稱：「德基公司所開立之發票皆非叡捷公
    司之進貨，而是鄒騰揚之客戶，其以本公司名義取得進項憑
    證」（參財政部臺灣省中區國稅局卷第147頁筆錄），證
    人鄒騰揚於財政部中區國稅局談話中證稱：「本人不曾以叡
    捷公司為買受人取得德基公司之發票，德基公司、新技開發
    公司實際負責人均為乙○○，該二公司對外宣稱係經營進口
    大理石買賣，本人每週大約至該二公司三次，並無看到該公
    司有買賣交易」（參財政部臺灣省中區國稅局卷第86頁筆錄
    ），證人即聯隆新益公司負責人林俊忠於財政部中區國稅
    局談話中證稱：「德基公司進口大理石遇象神颱風，全部沉
    沒，已獲理賠，故並無銷售，我於89年度向乙○○購買PP（
    聚丙烯）乙○○交付德基公司及新技開發公司的發票各一紙
    給我，金額分別為232000元、243000元（兩者合計475000元
    ），因為乙○○欠我顧問費90萬元，所以我實際上未支付該
    筆貨款。本公司於90年度，確實與德基公司無任何交易。」
    （參財政部臺灣省中區國稅局卷第132、133頁筆錄）。顯見
    乙○○為德基公司及新技開發公司之實際負責人，該二公司
    均無實際營業，且於89、90年間並未與叡捷公司、聯隆新益
    公司有交易行為，是以德基公司開給叡捷公司、聯隆新益公
    司之發票，均屬不實之會計憑證，育津工業有限公司係虛
    設公司，其負責人陳啟陽業經財政部臺灣省中區國稅局於93
    年12月10日以中區國稅黎明三字第0930050525號刑事告發書
    移請臺灣臺中地方法院檢察署偵辦，此有移送書影本在卷可
    考（參財政部臺灣省中區國稅局卷第112、115頁）。另本件
    復有德基公司之設立登記表（參財政部臺灣省中區國稅局卷
    第59頁）、德基公司開立不實發票金額明細表（參前揭卷第
    9頁）、德基公司專案申請調檔統一發票查核清單（即附表
    所示發票之詳細號碼、金額、買方等資料，參前揭卷第35～
    38頁）、德基公司89年8、10、12月及90年2、4、6月之營業
    人銷售額與稅額申報書（參前揭卷第17～22頁）等附卷可稽
    。本件事證明確，被告犯行應堪認定。
二、商業會計法第71條原規定：「商業負責人、主辦及經辦會計
    人員或依法受託代他人處理會計事務之人員有左列情事之一
    者，處5年以下有期徒刑、拘役或科或併科新臺幣15萬元以
    下罰金」，於95年5月24日修正為：「商業負責人、主辦及
    經辦會計人員或依法受託代他人處理會計事務之人員有左列
    情事之一者，處5年以下有期徒刑、拘役或科或併科新臺幣
    60萬元以下罰金」，並於95年5月26日生效施行，亦即原罰
    金刑由新臺幣15萬元提高為新臺幣60萬元，比較結果，修正
    後之規定並為較有利於行為人，依刑法第2條第1項前段規定
    ，本件應適用行為時法即修正前之規定。故核被告甲○○所
    為，係犯修正前商業會計法第71條第1款之登載不實會計憑
    證罪、稅捐稽徵法第43條第1項之幫助他人逃漏稅捐罪。被
    告所犯二罪與乙○○有犯意聯絡及行為分擔，而乙○○雖不
    具商業負責人之身分，然就商業會計法第71條第1款部分，
    依刑法第31條第1項之規定亦為共同正犯。又刑法於94年2月
    2日修正公布，並於95年7月1日生效施行，故修正前之刑
    法第55段牽連犯、第56條連續犯規定均已於修正中被刪除，
    此刪除雖非犯罪構成要件之變更，但顯已影響行為人刑罰之
    法律效果，自屬法律有變更，新舊法比較結果，新法並未較
    有利於行為人，依刑法第2條第1項前段規定，仍應適用較有
    利於被告之行為時法即舊法論以牽連犯、連續犯。被告多次
    登載不實會計憑證及幫助他人逃漏稅捐之犯行，均時間緊接
    ，方法相同，觸犯構成要件相同之罪名，均顯係基於概括犯
    意為之，均應依連續犯規定論以一罪，且被告所犯二罪間，
    有方法結果之牽連犯關係，屬裁判上一罪，應從一重之連續
    登載不實會計憑證罪處斷，並加重其刑。本件罰金本刑部
    分，因修正後刑法第33條第5款規定：「罰金：新臺幣一千
    元以上，以百元計算之」，與修正前刑法第33條第5款規定
    ：「罰金：（銀元）一元以上」不同，比較新舊法結果，以
    修正前之刑法第33條第5款之規定較有利於被告，故應適用
    行為時之法律規定，決定其罰金部分之法定刑。爰審酌被告
    犯後坦認所為態度良好，幫助逃漏之稅額非鉅，係遭乙○○
    利用且分工較少情節較輕，惟其以充當名義負責人之方式與
    乙○○共同以虛開發票之方式幫助他人逃漏稅捐，嚴重損害
    稅捐之公平性及正確性等一切情狀，量處如主文所示之刑。
    再修正前之刑法第41條第1項前段規定：「犯最重本刑為五
    年以下有期徒刑以下之刑之罪，而受六個月以下有期徒刑或
    拘役之宣告，因身體、教育、職業、家庭之關係或其他正當
    事由，執行顯有困難者，得以一元以上三元以下折算一日，
    易科罰金」，被告行為時之易科罰金折算標準，修正前罰金
    罰鍰提高標準條例第2條前段（現已刪除）規定，就其原定
    數額提高為一百倍折算一日，則本件被告行為時之易科罰金
    折算標準，應以銀元三百元折算一日，經折算為新臺幣後，
    應以新臺幣九百元折算為一日，而修正後之刑法第41條第1
    項前段規定：「犯最重本刑為五年以下有期徒刑以下之刑之
    罪，而受六個月以下有期徒刑或拘役之宣告者，得以新臺幣
    一千元、二千元或三千元折算一日，易科罰金」，比較修正
    前後之易科罰金折算標準，以修正前之規定，較有利於被告
    ，依刑法第2條第1項前段，本件應依修正前刑法第41條第1
    項前段規定，定其易科罰金之折算標準。另中華民國96年罪
    犯減刑條例於96年7月4日經制定公布，並於96年7月16日生
    效施行，本件被告犯罪時間在96年4月24日以前，符合該條
    例第2條第1項第3款之減刑規定，乃依該條例第7條之規定，
    減其宣告刑二分之一，並依該條例第9條之規定，諭知易科
    罰金之折算標準。
據上論斷，應依刑事訴訟法第273條之1第1項、第299條第1項前段，
修正前商業會計法第71條第1款，稅捐稽徵法第43條第1項，刑法第
11條前段、第2條第1項前段、第28條、（修正前）第55條、（修正
前）第56條、（修正前）第33條第5款、（修正前）第41條第1項前
段，修正前罰金罰鍰提高標準條例第2條，中華民國96年罪犯減刑
條例第2條第1項第3款、第7條第1項、第2項、第9條，判決如主文。
中　　華　　民　　國　　96　　年　　10　　月　　19　　日
                                法  官  李秋娟
以上正本證明與原本無異。
如不服本判決，應於收受送達後10日內向本院提出上訴書狀（應
敘述具體理由並附繕本）。
上訴書狀如未敘述理由，應於上訴期間屆滿後20日內補提理由書
狀於本院。（應敘述具體理由並附繕本）。
　　　　　　　　  　　        　書記官  簡芳敏
中　　華　　民　　國　　96　　年　　10　　月　　19　　日
附錄論罪科刑法條：
修正前商業會計法第71條
商業負責人、主辦及經辦會計人員或依法受託代他人處理會計事
務之人員有左列情事之一者，處5年以下有期徒刑、拘役或科或
併科新臺幣15萬元以下罰金：
一、以明知為不實之事項，而填製會計憑證或記入帳冊者。
二、故意使應保存之會計憑證、帳簿報表滅失毀損者。
三、意圖不法之利益而偽造、變造會計憑證、帳簿報表內容或撕
    毀其頁數者。
四、故意遺漏會計事項不為記錄，致使財務報表發生不實之結果
    者。
五、其他利用不正當方法，致使會計事項或財務報表發生不實之
    結果者。
稅捐稽徵法第43條第1項 (教唆或幫助逃漏稅捐等之處罰)
教唆或幫助犯第41條或第42條之罪者，處3年以下有期徒刑、拘
役或科新臺幣6萬元以下罰金。
附表
┌──┬────┬────┬──┬─────┬─────┬───┐
│編號│公司名稱│時    間│發票│銷項金額( │逃漏稅額  │備註  │
│    │        │        │張數│新臺幣)   │(新臺幣)  │      │
├──┼────┼────┼──┼─────┼─────┼───┤
│ 1  │新技開發│89年8月 │28  │8,202,490 │          │虛設行│
│    │事業有限│至10月間│    │元        │          │號    │
│    │公司    ├────┼──┼─────┼─────┤      │
│    │        │90年4月 │6   │1,639,229 │          │      │
│    │        │間      │    │元        │          │      │
├──┼────┼────┼──┼─────┼─────┼───┤
│ 2  │育津工業│89年12月│6   │2,707,000 │          │虛設行│
│    │股份有限│間      │    │元        │          │號    │
│    │公司    │        │    │          │          │      │
├──┼────┼────┼──┼─────┼─────┼───┤
│ 3  │聯隆新益│89年10月│1   │232,000 元│11,600元  │有實際│
│    │實業有限│間      │    │          │          │營業，│
│    │公司    ├────┼──┼─────┼─────┤現已擅│
│    │        │90年6月 │2   │395,250 元│19,763元  │自歇業│
│    │        │間      │    │          │          │      │
├──┼────┼────┼──┼─────┼─────┼───┤
│ 4  │叡捷企業│90年4月 │3   │981,870 元│          │虛設行│
│    │有限公司│間      │    │          │          │號    │
└──┴────┴────┴──┴─────┴─────┴───┘
